臺灣臺中地方法院民事裁定
110年度抗字第209號
抗  告  人  申錫企業股份有限公司

法定代理人  王卓立  

代  理  人  楊雯齡律師
相  對  人  王台珍  
            王台德  
共同代理人  徐盛國律師
上列當事人間聲請選派檢查人事件，抗告人對於民國110年7月16
日本院109年度司字第72號裁定提起抗告，本院裁定如下：
    主    文
抗告駁回。
抗告程序費用新臺幣壹仟元由抗告人負擔。
    理    由
一、抗告意旨略以： 
　㈠原審未傳喚建智聯合會計師事務所易昌運會計師到庭說明，
    即以該事務所就抗告人公司之經營及財務報表所為之說明上
    ，無會計師之簽名用印，而排除之，逕認抗告人公司之經營
    及財務報表資料有諸多可議情事，顯屬輕率。
　㈡又相對人曾委請匯益會計師事務所曾俊傑會計師查核抗告人
    公司民國104、105年度之帳務，該事務所所製作之淨值評估
    報告內，並未記載原裁定主文附表甲所示之機具買賣為關係
    人交易，亦未有任何買賣過程、資金流向存疑或任何不法之
    記載，原裁定准予選派檢查人檢查抗告人公司自104年1月1
    日起至108年12月31日止之業務帳目及財產情形等資料，與
    公司法第245條第1項之立法目的有悖，且已重複查核，實無
    必要性。
　㈢另相對人聲請選派檢查人係為藉此取得抗告人公司所購入新
    式機具之廠商及規格資料，刺探營業秘密，並擾亂抗告人公
    司之正常營運，以達到解散抗告人公司之目的，實屬權利濫
    用，不應准許。
  ㈣並聲明：1.原裁定不利於抗告人部分廢棄。2.前開廢棄部分
    ，相對人之聲請駁回。
二、相對人則以：
　㈠曾俊傑會計師固曾就抗告人公司104、105年度淨值進行查核
    ，然因抗告人公司不願配合，而未能完成查核，故無重複檢
    查之情，且由已查得之資料觀之，抗告人公司之帳務顯有疑
    義。　
　㈡又抗告人公司於107年間曾數度更改其交與查帳會計師之表報
    資料，甚至向國稅局申請更正抗告人公司已申報營所稅之表
    報資料，而其更正之金額差異高達新臺幣（下同）1300多萬
    元，顯不合常情。
  ㈢另抗告人公司之淨利率從102年起有驟減之情形，而108年度
    抗告人公司之營業費損及其他費用則有暴增，財務結構出現
    重大惡化；抗告人公司於108年間進行重大資產採購，然卻
    未曾對股東進行相關採購說明，為保證股東權益，實有選派
    檢查人檢查之必要。
　㈣並聲明：抗告駁回。
三、本院之判斷：
  ㈠抗告人公司為股份有限公司，於相對人提起本件選派檢查人
    事件時已發行股份總數計為1萬2000股，相對人王台德、王
    台珍分別持有抗告人公司股份4067股、1117股，占抗告人公
    司已發行股份總數百分之1以上，且已繼續持有6個月以上等
    情，有抗告人公司變更登記表、股東名簿附卷可參（見本院
    109年度司字第72號事件【下稱司字卷】卷一第237至239頁
    、第293頁），足認相對人符合修正後公司法第245條第1項
    所定行使少數股東聲請選派檢查人之身分要件，先予敘明。
    　
  ㈡而相對人主張抗告人公司之財務報表資料存有疑義、重大採
    購未經說明等節，業據提出匯益會計師事務所製作之抗告人
    公司於105年及104年12月31日淨值評估報告及所附抗告人公
    司於104、105年度之資產負債表、損益表為證（見司字卷卷
    一第113至197頁）。又相對人另主張抗告人公司107年度之
    機器設備價值為7315萬2207元，於108年度則為1億0727萬14
    67元，增加3411萬9260元，增加之數額為抗告人公司資本額
    之1.7倍，顯然108年度之設備採購屬公司重大資產之採購，
    然抗告人公司從未對股東為相關採購說明等語，業據其提出
    相對人106至108度年之損益及稅額計算表、資產負債表為證
    （見司字卷卷一第219至233頁）。足見相對人已檢附理由、
    事證，並敘明提起本件聲請之必要性，故基於保障少數股東
    權之立法意旨，暨確保股東實質監督公司營運狀況之權益，
    相對人既為持有抗告人公司一定條件之股東，且就公司帳目
    有所爭執而提出相關資料以為說明，堪認相對人已說明聲請
    理由及其必要性，並已檢附相關事證。原裁定認其已符合公
    司法第245條第1項「檢附理由、事證及說明其必要性」之規
    定，並無違誤。
　㈢抗告人公司雖提出易昌運會計師所為疑義說明書，辯稱抗告
    人公司會計科目均正確等語（見司字卷卷一第431至445頁）
    ，然據證人易昌運所證：我們事務所沒有用印及簽名於該說
    明書上，是因為我們以為該說明書之用途是以公司之名義說
    明及陳述，後來抗告人公司希望事務所用印，但事務所用印
    有一定之時間及程序等語（見本院卷第240頁）， 堪認建智
    聯合會計師事務所出具說明書之時，並非意在出具正式之報
    告。另參諸證人曾俊傑於本院證稱：於查核抗告人公司之帳
    務時，抗告人公司有些資料沒有備齊，當下想說先查再說，
    後來有列出抗告人公司應該再提出之資料清單或抗告人公司
    至少應以書面回覆公司沒有這些資料，查核了一部份後，我
    判斷查核完畢後收到報酬之機率很低，因此沒有繼續查核等
    語（見抗字卷第242至243頁），益徵曾俊傑會計師上開查核
    並未完成，難謂原裁定准予檢查抗告人公司自104年1月1日
    起至108年12月31日止之業務帳目及財產情形及如原裁定主
    文附表甲所示各貨物名稱欄交易之買賣契約、進口報單資料
    、送貨單、付款憑證，有重複查核或逾越必要範圍之情事。
    此外，據證人易昌運所證：客戶之資料對公司來說均屬秘密
    ，以會計師之職業道德來說均應保密；證人曾俊傑則證稱：
    帳務查核過程中，不會知悉生產機器所設定之參數，縱使探
    知營業秘密，也不會對外公開，且事務所亦有設置保密措施
    等語（見抗字卷第241頁、第244至245頁），是抗告人公司
    所辯，相對人係為刺探抗告人公司之營業秘密，並擾亂抗告
    人公司之正常營運云云，自無可採。
　㈣綜上所述，相對人聲請選派檢查人檢查抗告人公司自104年1
    月1日起至108年12月31日止之業務帳目及財產情形及如原裁
    定主文附表甲所示各貨物名稱欄交易之買賣契約、進口報單
    資料、送貨單、付款憑證為有理由，並參酌社團法人臺中市
    會計師公會於109年10月8日中市會字第1090747號函推薦林
    耕州會計師為檢查人（見司字卷卷一第259頁），考量其學
    理及實務經驗兼備（見司字卷卷一第299至301頁），且相對
    人、抗告人公司對其擔任檢查人均無意見（見司字卷一第45
    6頁），應能本於專業知識，對於抗告人公司之上開業務、
    帳目相關資料予以檢查，以適時保障相對人及其他股東之權
    益等因素，而選任林耕州會計師為檢查人，經核於法並無不
    合。從而，本件抗告意旨指摘原裁定不當，求予廢棄，為無
    理由，應予駁回。
四、據上論結，本件抗告為無理由。依非訟事件法第21條第2項
    、第24條第1項、第46條，民事訴訟法第495條之1第1 項、
    第449條第1項、第95條、第78條，裁定如主文。
中　　華　　民　　國　　110 　年　　12　　月　　14　　日
                民事第二庭  審判長 法  官  呂麗玉
                                   法  官  李悌愷
                                   法  官  吳怡嫺　　　
以上正本係照原本作成。
本裁定除以適用法規顯有錯誤為理由，不得再抗告；如提再抗告
，應於收受送達後10日內委任律師為代理人向本院提出再抗告狀
（須附繕本2 份），並繳納再抗告費新臺幣1,000 元。
中　　華　　民　　國　　110 　年　　12　　月　　14　　日
　                                  書記官 林佩倫